臺灣士林地方法院刑事判決
111年度易字第272號
公  訴  人  臺灣士林地方檢察署檢察官
被      告  梁吉恩



上列被告因竊盜案件，經檢察官提起公訴（111年度偵字第5238
號），本院判決如下：
    主  文
梁吉恩犯竊盜罪，累犯，處拘役肆拾日，如易科罰金，以新臺幣
壹仟元折算壹日。
    犯罪事實
一、梁吉恩意圖為自己不法之所有，基於竊盜之犯意，於民國11
    1年2月22日15時20分許，在臺北市○○區○○路000號統一超商
    福榮門市內，徒手竊取貨架上之高粱酒1瓶（價值新臺幣【
    下同】150元），得手後，未結帳即行離去之際，旋經店長
    莊永沛發現遭竊而報警處理，經警當場扣得上開高粱酒1瓶
    ，始悉上情。
二、案經莊永沛訴請臺北市政府警察局士林分局報告臺灣士林地
    方檢察署（下稱士林地檢署）檢察官偵查起訴。
    理  由
壹、證據能力部分
    查本判決下列所引用之被告以外之人於審判外之言詞及書面
    陳述，固屬傳聞證據，惟檢察官及被告梁吉恩於本院準備程
    序及審理中均陳明同意有證據能力（見本院111年度易字第2
    72號卷【下稱本院卷】第32至33頁、第82至85頁），本院審
    酌各該證據資料之作成情況，核無違法取證或其他瑕疵，且
    與本案具有關連性，認以之作為證據應屬適當，依刑事訴訟
    法第159條之5第1項規定，前揭證據資料均有證據能力。其
    餘本案認定犯罪事實之非供述證據部分，均與本案事實具有
    關聯性，並無事證足認有違背法定程式或經偽造、變造等情
    事，且經本院依法踐行調查程序，依刑事訴訟法第158條之4
    反面解釋，亦均具有證據能力。
貳、實體認定犯罪事實所憑之證據及理由
一、被告之辯解：
　　訊據被告對於上開客觀之犯罪事實均坦承不諱，惟矢口否認
    有何竊盜之犯行，辯稱：案發當天我徒手從商品架上拿取一
    瓶高粱酒，雖然未結帳即步出便利商店大門離去，被店員追
    出來攔下我報警，但這是誤會。我當時選酒時，有2個50元
    掉在地上，我就在找，而且我已經從皮包拿出一張100元及2
    個50元，我以為已經結帳了，就恍神走出店外，到店外後店
    員把我叫住說我沒付錢，我也馬上回到店裡，當時我摸口袋
    裡也有錢，我就跟店長道歉，我不是故意不付帳。當時我有
    吃憂鬱症的藥導致我迷迷糊糊、記憶片段，不知道自己有竊
    盜，我也不知道為什麼要把酒拿了又放回去等語。
二、本案不爭執之事實：
　　被告於111年2月22日15時20分許，在臺北市○○區○○路000號
    統一超商福榮門市內，徒手拿取貨架上之高粱酒1瓶（價值1
    50元）未結帳即行離去之際，旋經店長即告訴人莊永沛（下
    稱告訴人）發現遭竊而報警處理，經警當場扣得上開高粱酒
    1瓶等情，業據證人即告訴人於警詢時證述明確（見士林地
    檢署111年度偵字第5238號卷【下稱偵卷】第37至39頁），
    復有監視器錄影畫面擷圖（見偵卷第23頁）、臺北市政府警
    察局士林分局扣押筆錄、扣押物品目錄表（見偵卷第41至45
    頁）、贓物認領保管單（見偵卷第49頁）、高粱酒照片（見
    偵卷第52頁）、臺北市士林分局文林派出所110報案紀錄單
    （見偵卷第55至56頁）、臺北市政府警察局士林分局文林派
    出所受理各類案件紀錄表、受（處）理案件證明單（見偵卷
    第59至61頁）、卷附監視器錄影畫面光碟及本院勘驗筆錄暨
    擷圖（見本院卷第34至36頁、第39至52頁）等證據在卷可稽
    ，且為被告所不爭執（見本院卷第33至34頁），此部分之事
    實，首堪認定。
三、本案爭點
　　被告係以上揭情詞置辯，故本案爭點則為：被告主觀上有無
    意圖為自己不法之所有，基於竊盜之犯意，徒手竊取告訴人
    所有之高粱酒1瓶？抑或是其忘記結帳或因服用藥物致其意
    識不清方將上開物品攜出店外而無竊盜之犯意？本院認定被
    告有罪之理由茲分述如下：
(一)經本院當庭勘驗現場監視器錄影畫面之結果為：00：04：01
    至00：04：02處被告（頭戴安全帽）以右手拿取高粱A（圖1
    ），再以左手將高粱A握在手上（圖2）。00：04：11至00：
    04：13處被告以右手拿取高粱B（圖3），再以右手將高粱B
    放在地上（圖4）。00：04：15至00：04：24處被告將左手
    拿的高粱A換成右手拿（圖5），先碰觸一下地面（圖6），
    再將高粱A放回架上（圖7）（圖8）。00：04：26至00：04
    ：38處被告以右手拿取地上的高粱B（圖9），後將高粱B放
    回架上（圖10）。00：04：40至00：04：41處被告以右手拿
    取高粱C（圖11）（圖12），左手將該高粱C握在手上（圖13
    ）。00：04：44至00：04：50處被告以右手拿取高粱D（圖1
    4），再以右手將高粱C放回貨架上（圖15）（圖16）。00：
    04：53至00：04：56處被告右手持高粱D、左手持錢包離開
    酒區貨架走道（圖17）（圖18）。00：04：59處起畫面以16
    格畫面播放，依時間序就畫面編號#1、#2、#3勘驗如下：#1
     00：04：59至00：05：04處被告離開酒區貨架走道後，往
    畫面左側即櫃台方向行走（圖19）（圖20）。#2 00：05：0
    5至00：05：07處被告行經櫃台旁（圖21）（圖22）。#2 00
    ：05：12至00：05：15處被告停在柱子右側，仍以右手持高
    粱D、左手持錢包（圖23）。#2 00：05：16至00：05：18處
    被告未結帳離開（圖24）（圖25）。#3 00：05：27處被告
    走出超商外（圖26）。00：05：28至00：05：31處被告右手
    持高粱D、左手持錢包走出超商外（圖27）。從上開畫面中
    均查無被告有欲結帳或零錢掉落地面欲拾起之動作等情，有
    本院勘驗筆錄暨擷圖可憑（見本院卷第34至36頁、第39至52
    頁），可知被告不僅有數次拿取不同之酒瓶後，再將不欲購
    買之酒放回架上，並取走扣案之高粱酒1瓶，且均查無被告
    有何欲結帳或零錢掉落地面欲拾起之動作，足見被告辯以上
    情，與客觀監視器錄影畫面不符，不足採信，堪認被告主觀
    上確係意圖為自己不法之所有，基於竊盜之犯意，徒手竊取
    告訴人所有之高粱酒1瓶乙節甚明。
(二)被告雖辯以於案發當時其有吃抗憂鬱症等藥物，導致其意識
    不清，並提出至醫院就診之藥袋或診斷證明書為憑。然細譯
    被告所提出之門診預約單、醫療費用收據及藥袋（見本院卷
    第53至74頁）上所載之日期分別為111年4月至5月間，均在
    本案案發日即111年2月22日之後，自難認其事後所食用之藥
    物或就診之病情與案發當時有何關聯性。又參諸被告所提出
    之診斷證明書及門診紀錄中（見本院卷第91至103頁），固
    載有被告患有未分類型雙極性情緒障礙症、憂鬱症等病症，
    並曾至醫院身心治療科治療及領用藥物，但均查無被告有何
    患有無法控制其行為或無意識之病症，或有何於案發當時因
    食用藥物導致其不能辨識行為，或致其完全無意識之狀態。
    況被告於本院審理中自陳：我應該知道當天要去買酒，當時
    應該是在挑一瓶夠不夠喝才將酒又放回去，扣案的那瓶是石
    敢當，是高粱酒裡面價格比較便宜的，應該是我本來就要買
    的酒。店員在店外叫住我，我就馬上回去等語（見本院卷第
    86至87頁），顯見被告不僅有意識且刻意挑選其所欲購買之
    酒類外，斯時更會考量購買之酒品種類及瓶數是否足夠自己
    飲用，又在店員將其叫住後返回店內，上開種種均為被告在
    有意識下所為無訛，故被告辯稱其斯時之行為係受服用藥物
    所致、其均不清楚云云，顯屬無稽。至於被告於行竊當時縱
    使有攜帶金錢，而具有資力購買該商品，與被告是否會為竊
    盜行為間，並無必然之關聯性，蓋實務上不乏具有相當資力
    之人，僅為貪圖小利、自認得以僥倖不被查獲等情，仍故為
    竊盜犯行之案例，故被告上揭所辯，亦不足採。
(三)綜上所述，被告所辯，僅為其事後卸責之詞，不足採信。本
    案事證明確，被告上揭犯行足堪認定，應予依法論科。　　
四、論罪科刑
(一)論罪：
　　核被告所為，係犯刑法第320條第1項之竊盜罪。
(二)累犯部分：
　　被告前因公共危險案件，經本院以107年度湖交簡字第860號
    判決處有期徒刑5月確定，於108年2月13日易科罰金執行完
    畢等情，有臺灣高等法院被告前案紀錄表可佐（見本院卷第
    8頁），其於有期徒刑執行完畢後5年內，故意再犯本案有期
    徒刑以上之罪，為累犯。審酌被告上揭所犯未符合刑法第59
    條所定科以最低刑度猶嫌過重之要件，並有上開構成累犯之
    前科紀錄，且其於執行完畢之後，僅約3年之時間即故意再
    犯本案之罪，且於此期間內其另犯詐欺罪，經法院判處應執
    行有期徒刑2年4月確定，於109年5月25日入監服刑，嗣於11
    1年1月24日因縮短刑期假釋出監（見本院卷第11至12頁），
    雖被告上開構成累犯之罪為公共危險犯罪，與本案所為係犯
    竊盜罪之罪名固有不同，但仍對社會秩序造成相當程度之危
    害，且其於假釋出監後不到1月即故意再犯本案之犯行，顯
    見其對於刑罰之反應力顯然薄弱，適用上開累犯之規定加重
    ，亦不致生其所受之刑罰超過其所應負擔罪責，導致其人身
    自由因此遭受過苛之侵害，而有不符憲法罪刑相當原則，進
    而牴觸憲法第23條比例原則之情形，符合累犯應加重其刑之
    立法意旨，爰參照司法院釋字第775號解釋意旨，就被告所
    犯依刑法第47條第1項之規定加重其刑。
(三)量刑：
　　爰以行為人之責任為基礎，審酌被告不思以己力賺取生活所
    需，為貪圖小利隨意徒手竊取他人物品之犯罪動機、目的與
    手段，實無足取；併考量被告所竊得之高粱酒1瓶已發還與
    告訴人（詳後述沒收部分）之犯罪所生損害；參以被告前有
    詐欺等前科素行，此有臺灣高等法院被告前案紀錄表在卷可
    佐（見本院卷第7至13頁）；佐以被告犯後始終否認犯行，
    足見其犯後態度非佳；兼衡被告自陳：國中肄業之教育、智
    識程度，離婚、無子女、與母親同住，工作為販賣胡椒餅、
    月入約3萬元等語（見本院卷第87頁）之家庭經濟生活狀況
    等一切情狀，量處如主文所示之刑，並諭知易科罰金之折算
    標準。
五、沒收部分：
(一)按犯罪所得，屬於犯罪行為人者，沒收之；犯罪所得已實際
    合法發還被害人者，不予宣告沒收或追徵，刑法第38條之1
    第1項前段、第5項分別定有明文。
(二)查被告所竊取之高粱酒1瓶，雖屬其犯罪所得，然業經發還
    與告訴人，此有告訴人所簽署之贓物認領保管單在卷可參（
    見偵卷第49頁），爰依刑法第38條之1第5項規定，不予宣告
    沒收。
據上論斷，應依刑事訴訟法第299條第1項前段，刑法第320條第1
項、第47條第1項、第41條第1項前段，刑法施行法第1條之1第1
項，判決如主文。　　
本案經檢察官王碩志提起公訴，檢察官周禹境到庭執行職務。
中　　華　　民　　國　　111 　年　　6 　　月　　28　　日
                  刑事第六庭　　法  官  林哲安
以上正本證明與原本無異。
如不服本判決，應於判決送達後20日內向本院提出上訴書狀，並應敘述具體理由；其未敘述上訴理由者，應於上訴期間屆滿後20日內向本院補提理由書（均須按他造當事人之人數附繕本），「切勿逕送上級法院」。告訴人或被害人如對於本判決不服者，應具備理由請求檢察官上訴，其上訴期間之計算係以檢察官判決正本送達之日期為準。因疫情而遲誤不變期間，得向法院聲請回復原狀。　　　　　　　　　　
　　　　　　　　　　            書記官  温育儷
中　　華　　民　　國　　111 　年　　7 　　月　　1 　　日
附錄本案論罪科刑法條全文：
中華民國刑法第320條
意圖為自己或第三人不法之所有，而竊取他人之動產者，為竊盜
罪，處5年以下有期徒刑、拘役或50萬元以下罰金。
意圖為自己或第三人不法之利益，而竊佔他人之不動產者，依前
項之規定處斷。
前二項之未遂犯罰之。